【裁判字號】    98,消債更,46
【裁判日期】    980616
【裁判案由】    更生程序
【裁判全文】
臺灣嘉義地方法院民事裁定            98年度消債更字第46號
聲  請  人
即 債務 人  甲○○
上列當事人因消費者債務清理事件聲請更生，本院裁定如下：
    主  文
更生之聲請駁回。
聲請費用由聲請人負擔。
    理  由
一、按債務人不能清償債務或有部能清償之虞者，得依本條例所
    定更生或清算程序，清理其債務；債務人對於金融機構因消
    費借貸、自用住宅借款、信用卡或現金卡契約而負債務，在
    聲請更生或清算前，應提出債權人清冊，以書面向最大債權
    金融機構請求協商債務清償方案，並表明共同協商之意旨；
    協商成立者，應以書面作成債務清償方案，由當事人簽名、
    蓋章或按指印；協商不成立時，應付與債務人證明書，消費
    者債務清理條例第3條、第151條第1項、第4項分別定有明文
    。準此，債務人有不能清償債務或有不能清償之虞者，且依
    前揭規定請求協商而協商不能成立時，始得依更生或清算程
    序清理其債務。又聲請更生或清算不合程式或不備其他要件
    者，法院應以裁定駁回之。但其情形可以補正者，法院應定
    期間先命補正，同條例第8條亦定有明文。
二、聲請意旨略以：聲請人即債務人現任職國泰人壽保險股份有
    限公司（下稱國泰人壽公司），每月薪資約新臺幣（下同）
    20,000元，但每月必要生活開支、教育及扶養費用等則要14
    ,000 元，雖希望與銀行協商，但銀行提供方案為每月清償
    6,000元，為期6年，6年後再重新協商，不包括銀行轉賣匯
    誠及元誠兩家資產公司2筆債務，若加上資產公司債務，恐
    超過1萬多元，因需獨自扶養幼兒，實無力負擔銀行提供之
    還款條件，且聲請人之無擔保或無優先權之債務總額未逾
    1,200萬元，復未經法院裁定開始清算程序或宣告破產，為
    此，爰依消費者債務清理條例提出本件更生之聲請等語。
三、查聲請人於消費者債務清理條例施行後，於97年9月間曾向
    最大債權銀行中國信託商業銀行股份有限公司（下稱中國信
    託銀行）請求共同協商債務，銀行考量聲請人狀況後，提供
    兩階段還款方案月繳6,000元、72期、利率0％，惟聲請人表
    示收入不穩定且另有資產管理公司債權，不同意上開方案致
    協商不成立等情，有聲請人提出前置協商不成立通知書、中
    國信託銀行98年4月30日民事陳報狀在卷可稽。本件協商不
    成立，聲請人據以聲請更生，符合前揭前置協商程序之規定
    。
四、聲請人主張其目前任職於國泰人壽公司月薪約20,000元，每
    月支出兒子扶養費3,000元、幼稚園教育費用3,000元、個人
    膳食費5,000元、日常生活雜支3,000元，共計每月支出約為
    14,000元，尚有資產公司2筆債務未納入協商等情，雖據提
    出綜合所得稅各類所得資料清單、財產歸屬資料清單、勞、
    健保明細、存摺明細、嘉義市立復國幼稚園註冊費收據、戶
    口名簿、債權讓與證明書等為證。然國泰人壽公司於98年6
    月10日陳報聲請人98年2月至同年5月之薪津分別為37,981元
    、56,149元、18,018元、47,345元等情，有該公司國壽字第
    0980060381號函文在卷可稽；而匯誠第一資產管理股份有限
    公司則於98年6月11日陳報聲請人尚積欠債務91,290元及200
    ,565 元，目前尚未對聲請人進行任何法律程序或與其他債
    權人有共同協商情事，惟願提供聲請人較為符合協商或停息
    之優惠還款方式等情，有該公司陳報狀及所附信用卡及麥克
    現金卡申請書、歷史交易明細表、債讓與證明書、報紙公告
    節本等在卷可稽。則以聲請人目前平均月薪約39,873元〔（
    37,981＋56,149＋18,018＋47,345）4〕，扣除聲請人主
    張之必要生活費用、幼子教育及扶養費用共計14,000元後，
    尚餘25,873元，參以上開資產管理公司願提供符合協商之優
    惠還款方式，聲請人並非不能履行中國信託銀行提供之每月
    6,000元協商條件，自難認聲請人不能清償債務或有不能清
    償之虞情事。
五、綜上，本件聲請人雖依消費者債務清理條例第151條第1項規
    定，踐行合法前置協商程序，惟若以聲請人每月平均收入約
    39,873元，扣除其所主張每月必要支出費用14,000元，每月
    尚餘25,873元足供清償債務，如能撙節開支，自非不能履行
    債務清償方案。且徵諸債務清理程序係債務清理之最後手段
    ，倘依聲請人之工作收入及財產狀況，確實無法履行債權人
    提出之債務清償方案或履行有重大困難時，固有適用更生程
    序清理其債務之必要，惟若非如此，聲請人仍應與債權人充
    分溝通，謀求兼顧債權人及聲請人雙方利益之債務清償方案
    。從而，本件更生之聲請，難謂與消費者債務清理條例第3
    條所定要件相符，且上開欠缺又屬無從補正，依上說明，自
    應駁回其更生之聲請。
中    華    民    國    98    年    6     月    16    日
                  民事第二庭  法  官  陳端宜
上為正本係照原本作成。
如不服本裁定，應於裁定送達後10日內，以書狀向本院提出抗告
，並繳納抗告費新臺幣1千元。
中    華    民    國    98    年    6     月    16    日
                              書記官  王美珍


司法院資訊處製作；財團法人民間司法改革基金會備份。
